【裁判字號】    85,台上,3705
【裁判日期】    850802
【裁判案由】    詐欺破產
【裁判全文】
最高法院刑事判決                              八十五年度台上字第三七○五號
    上 訴 人  甲○○
    被    告  乙○○
              丙○○
右上訴人因自訴被告等詐欺破產案件，不服台灣高等法院中華民國八十四年八月十日
第二審判決（八十三年度上訴字第四二○四號，自訴案號：台灣台北地方法院八十三
年度自字第二九九、三○六號），提起上訴，本院判決如左：
    主  文
原判決撤銷，發回台灣高等法院。
    理  由
本件原判決以上訴人甲○○自訴意旨略以：被告乙○○、丙○○及鴻源國際投資顧問
股份有限公司（負責人為丙○○，下稱鴻源投資公司）前因不法經營地下投資公司吸
金新台幣（下同）九百餘億元惡性倒閉，經台灣台北地方法院於民國八十年五月八日
以八十年度破字第○○三號裁定破產在案，自訴人甲○○為破產債權人，已依法申報
破產債權，被告等在破產程序中隱匿下列財產未向台灣台北地方法院陳報，亦不主動
交付破產財團，包括(一)被告乙○○提供資金以其兄沈耀（通緝中）名義購買坐落台北
市○○○路○段八十三號七樓房屋一棟連同基地（即台北市○○區○○段四小段五七
二地號應有部分一萬分之一四四）之不動產。(二)鴻源投資公司在台灣省合作金庫南京
東路五洲辦事處（查係台灣省合作金庫五洲支庫，下稱合庫五洲支庫）設立之九○三
○○－五帳號戶內之存款，在法院宣告破產前一年內，即七十九年五月九日起，斯時
鴻源機構已停止出息，為何仍有鉅額之資金流出，支出證據何在﹖被告等應提出帳冊
予以交代，若無法提出，足證其有毀棄帳簿，致財產狀況不真實之意圖，因認被告等
犯有破產法第一百五十四條詐欺破產罪嫌云云，經審理結果，無證據證明被告等犯詐
欺破產罪，因而維持第一審諭知被告等無罪之判決，駁回上訴人在第二審之上訴，固
非無見。
惟查：(一)原判決以被告乙○○之兄沈耀名義所有前揭房地係分別於七十四年八月十五
日、七月三十日由三青建設股份有限公司移轉所有權登記，並於同年八月十五日向台
灣土地銀行設定本金最高限額一百十七萬元之抵押權，及另有如原判決附表所示登記
為沈耀名義之房地確屬鴻源機購信託登記予沈耀，被告乙○○未予隱匿，並已列入破
產財團，為被告等無隱匿財產之理由。然沈耀既有受鴻源機構信託登記不動產之情形
，以其名義登記之台北市○○○路○段八十三號七樓房屋與基地之價值若干﹖資金何
人提供﹖所設定之抵押債務是否由被告等或鴻源投資公司所償還﹖等事項，均與該房
地是否屬破產財團之財產，至有關連，原審未切實查明，遽認被告等無隱匿財產之犯
行，不無應於審判期日調查之證據未予調查之違誤。(二)、原判決雖引述證人即調查員
李梁與在鴻源投資公司擔任財務工作之陳蕓所為之證詞，而認被告等無毀棄帳冊致其
財產狀況發生不正確之情事，但李梁所稱在施律師請求之下，把存摺發還給他們，與
陳蕓所稱存摺現被調查局查扣之情，已相互矛盾，實情如何﹖調查單位發還存摺及查
扣存摺是否均有憑據﹖原審未進一步究明，已有可議。且上訴人係自訴被告等在法院
宣告破產前一年，即七十九年五月九日起，斯時鴻源機構已停止出息，在合庫五洲支
庫設立之九○三○○－五帳號戶內之存款，為何仍有鉅額之資金流出，支出證據何在
﹖被告等應提出帳冊予以明確交代，原審對於此一部分，既未向合庫五洲支庫查明該
帳戶內存款在宣告破產前一年內是否確有鉅額存款流出之情形，如有，其支出證據何
在﹖詳加調查說明，以被告等於八十年五月八日經宣告破產同日禁止行庫對渠等所
簽發之票據提示或交換，五洲支庫係據此凍結前開帳戶之存款，而認查無證據足證被
告等有隱匿財產之犯行，亦有未盡調查能事及判決理由不備之違法。上訴意旨指摘原
判決不當，非無理由，應認有發回更審之原因。
據上論結，應依刑事訴訟法第三百九十七條、第四百零一條，判決如主文。
中      華      民      國    八十五    年      八      月      二      日
                              最高法院刑事第三庭
                                  審判長法官  蔡  詩  文
                                        法官  莊  登  照
                                        法官  鄭  三  源
                                        法官  洪  明  輝
                                        法官  蔡  清  遊
      右正本證明與原本無異
                                              書  記  官
中      華      民      國    八十五    年      八      月     十二     日


司法院資訊處製作；財團法人民間司法改革基金會備份。
